臺灣橋頭地方法院民事裁定
110年度消債職聲免字第112號
聲請人即債　林佳賢　000000000000000000000000000000000000
務人0000000000000000000000000000000000000000000000
　　　　　　　　　　000000000000000000000000
　　　　　　　　　　000000000000000000000000000000000000
上列聲請人即債務人因消費者債務清理事件聲請免責，本院裁定
如下：
    主  文
聲請人即債務人林佳賢不免責。
    理  由
一、按法院為終止或終結清算程序之裁定確定後，除別有規定外
　　，應以裁定免除債務人之債務；法院裁定開始清算程序後，
    債務人有薪資、執行業務所得或其他固定收入，扣除自己及
    依法應受其扶養者所必要生活費用之數額後仍有餘額，而普
    通債權人之分配總額低於債務人聲請清算前2年間，可處分
    所得扣除自己及依法應受其扶養者所必要生活費用之數額者
　　，法院應為不免責之裁定。但債務人證明經普通債權人全體
    同意者，不在此限；債務人有下列各款情形之一者，法院應
    為不免責之裁定。但債務人證明經普通債權人全體同意者，
    不在此限：一、於七年內曾依破產法或本條例規定受免責。
    二、故意隱匿、毀損應屬清算財團之財產，或為其他不利於
    債權人之處分，致債權人受有損害。三、捏造債務或承認不
    真實之債務。四、聲請清算前二年內，因消費奢侈商品或服
    務、賭博或其他投機行為，所負債務之總額逾聲請清算時無
    擔保及無優先權債務之半數，而生開始清算之原因。五、於
　　清算聲請前一年內，已有清算之原因，而隱瞞其事實，使他
    人與之為交易致生損害。六、明知已有清算原因之事實，非
    基於本人之義務，而以特別利於債權人中之一人或數人為目
    的，提供擔保或消滅債務。七、隱匿、毀棄、偽造或變造帳
    簿或其他會計文件之全部或一部，致其財產之狀況不真確。
    八、故意於財產及收入狀況說明書為不實之記載，或有其他
    故意違反本條例所定義務之行為，致債權人受有損害，或重
    大延滯程序，消費者債務清理條例(下稱消債條例)第132條
    、第133條、第134條分別定有明文。
二、本件聲請人前向金融機構辦理消費貸款、信用卡契約等，致
    積欠無擔保債務共計新臺幣（下同）10,188,199元（見本院
     民國109年12月6日橋院嬌109年度司執消債清梅字第90號債
    權表），因無法清償債務，於109年3月18日聲請清算，本院
    以109年度消債清字第34號裁定聲請人自109年9月15日下午4
    時起開始清算程序，復經本院司法事務官就聲請人財產進行
    清算結果，普通債權人未獲任何分配，再經本院司法事務官
    以109年度司執消債清字第90號裁定清算程序終止確定等情
　　，此經本院依職權調閱上開案件卷宗查明無訛，足堪認定。
三、經查： 
(一)聲請人現任職於英屬維京群島晶朝管理顧問有限公司台灣分
    公司，依其提出108年9月至109年3月之薪資明細單所示，此
    期間之薪資總額為228,871元，核每月平均薪資32,696元，
    現勞工保險投保月薪為36,300元，109年度申報所得為435,6
    00元，核每月平均所得36,300元等情，有財產及收入狀況說
    明書、薪資條、綜合所得稅各類所得資料清單、全國財產稅
    總歸戶財產查詢清單、勞工保險被保險人投保資料表、稅務
    電子閘門財產所得調件明細表等件附卷可稽。則查無聲請人
    有其他收入來源，佐以聲請人109年間投保月薪與其申報所
    得平均月薪相同，則以其109年度申報所得每月36,300元，
    作為核算其自開始清算程序後之固定收入，應能反映真實收
    入狀況。
(二)按債務人必要生活費用，以最近一年衛生福利部或直轄市政
    府所公告當地區每人每月最低生活費一點二倍定之；受扶養
    者之必要生活費用，準用第一項規定計算基準數額，並依債
    務人依法應負擔扶養義務之比例認定之，消債條例第64條之
    2第1項、第2項明定之。至支出部分，聲請人主張需扶養1名
    未成年子女，每月支出扶養費10,000元。按直系血親相互間
　　互負扶養之義務，民法第1114條第1款定有明文。查聲請人
    主張扶養之未成年子女為105年生，名下無任何財產及所得
　　等情，有戶籍謄本、綜合所得稅各類所得資料清單、全國財
    產稅總歸戶財產查詢清單附卷可證。扶養費用部分，依消債
    條例第64條之2第1、2項，並參照民法第1118、1119條規定
　　，其負扶養義務之程度，亦應考量其目前身負債務之窘境，
    所負擔之扶養義務能力，自非比一般，在無其他更為詳實之
    資料可供佐證之情形下，故本院認定應以開始清算時之109
    年度高雄市最低生活費標準之1.2倍15,719元為標準，則與
    配偶分擔後，聲請人每月應支出之扶養費應以7,860元為度(
    計算式：15,719÷2=7,860），聲請人主張每月支出10,000元
    ，尚屬過高。至聲請人個人日常生活必要費用部分，審酌聲
    請人負債之現況，基於社會經濟活動之互賴及誠信，該日常
    生活所需費用，自應節制開支，不得有超越一般人最低生活
    標準之享受，否則反失衡平，本院依消債條例第64條之2第1
    項，參酌衛福部社會司所公告歷年最低生活費標準，109年
    度高雄市最低生活費標準1,099元之1.2倍為15,719元，則聲
    請人每月最低生活費除有特殊情形並有證據證明者外，自宜
    以此為度，始得認係必要支出，聲請人主張每月個人必要生
    活費為15,072元，尚較上開核算標準為低，應可採納。是聲
    請人於本院裁定開始清算程序後，其每月固定收入36,300元
    扣除每月扶養費7,860元及聲請人必要生活費用15,072元後
    ，尚有餘額，符合消債條例第133條前段之規定。　　
(三)另聲請人於聲請清算前2年間(107年3月至109年2月)之可處
    分所得部分。聲請人自陳自106年1月至107年5月原任職於永
    利達國際股份有限公司，此期間薪資總額為392,946元，核
    每月薪資為23,114元。107年5月至8月則任職於珀利線上股
    份有限公司，此期間薪資總額為198,364元，參之聲請人107
    年度申報所得共198,364元，其勞工保險自107年5月15日起
    加保於君悅國際拍賣股份有限公司，投保薪資為22,800元，
    並於同年8月9日退保，至108年8月5日始再加保於英屬維京
    群島晶朝管理顧問有限公司台灣分公司等情。則聲請人自10
    7年3月至同年8月間之所得總額應為267,706元【計算式：(2
    3,114×3)+198,364=267,706】。又依聲請人提出之薪資條以
    觀，其自108年8月至109年2月間薪資合計224,552元，其108
    年度申報所得為399,558元，是應認聲請人108年間可處分所
    得應以其實際申報所得399,558元列計，再加計聲請人109年
    1、2月薪資條所示各月薪資33,690元(扣除勞、健保費
　　)。從而，聲請人聲請清算前2年間可處分所得總額合計應為
    734,644元(計算式：267,706+399,558+33,690×2=734,644)
　　。扣除前開以高雄市每月最低生活費之1.2倍核算之扶養費(
    以107年度15,529元、108及109年度15,719元計算，並以與
    其配偶分擔後金額計算)，聲請人聲請清算前2年支出之必要
    扶養費共計185,190元【計算式：7,765×8+(15,529-2,500)÷
    2×2+7,860×14=187,690，聲請人扶養子女於107年8、9月各
    領取育兒津貼2,500元，見高雄市政府社會局社會福利平台
    查詢資料】及個人必要生活費用361,728元(計算式：15,072
    ×24=361,728)，共546,918元。是可認聲請人於聲請清算前2
    年內之可處分所得，扣除其個人必要生活費用及扶養費用後
    ，尚有餘額187,726元(計算式:734,644元－546,918元＝187,7
    26元) ，聲請人之債權人於清算結果，普通債權人未獲分配
    ，顯低於上開餘額，依消債條例第133條之規定，法院即應
    為不免責之裁定，是本件符合消債條例第
　　133條本文所定應不免責之情形。
(四)至聲請人雖未於財產及收入狀況說明書申報上開育兒津貼，
    然此補助金額僅補助2個月即遭註銷，補助期間短暫，難認
    聲請人為故意為不實記載，本院認尚與消債條例第134條第8
    款規定未何。此外，本院復查無聲請人有消債條例第134條
    所列各款應不免責事由，且債權人亦未提出聲請人有何符合
    消債條例第134條各款所規定之事證供本院參酌，故應認聲
    請人並無消債條例第134條所定不免責事由之存在。　　
四、綜上所述，聲請人既有消債條例第133條本文所定不應免責
    之事由存在，復未經普通債權人全體同意其免責，揆諸首揭
    規定，本件應予聲請人不免責，爰裁定如主文。至法院為不
    免責之裁定確定後，聲請人繼續工作並清償債務，達消債條
    例第133條規定之數額，且各普通債權人受償額均達其應受
    分配額，或各普通債權人受償額均達其債權額之20％以上者
　　，依消債條例第141條或142條之規定，可再行聲請法院裁定
    免責，附此敘明。　　
中　　華　　民　　國　 110　　年　　10　　月　　22　　日
              　　        民事庭　法　官　薛博仁
以上正本係照原本作成。
如不服本裁定，應於裁定送達後10日內，以書狀向本院提出抗告
，並繳納抗告費新臺幣1千元。
中　　華　　民　　國　 110　　年　　10　　月　　25　　日
                    　　　　      書記官　郭南宏
附錄法條: 
消費者債務清理條例第141條第1項
債務人因第一百三十三條之情形，受不免責之裁定確定後，繼續
清償達該條規定之數額，且各普通債權人受償額均達其應受分配
額時，得聲請法院裁定免責。
消費者債務清理條例第142條
法院為不免責或撤銷免責之裁定確定後，債務人繼續清償債務，
而各普通債權人受償額均達其債權額之百分之二十以上者，法院
得依債務人之聲請裁定免責。
前條第三項規定，於債務人依前項規定繼續清償債務，準用之。
附表：
普通債權人 債權額 (新臺幣) 債權比率 依第141條繼續清償可再聲請免責之數額(新臺幣) 國泰世華商業銀行股份有限公司 613,632 6.02% 11,307 中國信託商業銀行股份有限公司 1,899,532 18.64% 35,000 花旗(台灣)商業銀行股份有限公司 1,052,762 10.33% 19,398 遠東國際商業銀行股份有限公司 725,941 7.13% 13,376 第一商業銀行股份有限公司 595,303 5.84% 10,969 華南商業銀行股份有限公司 360,483 3.54% 6,642 板信商業銀行股份有限公司 404,877 3.97% 7,460 彰化商業銀行股份有限公司 629,560 6.18% 11,600 萬榮行銷股份有限公司 1,529,484 15.01% 28,182 磊豐國際資產管理股份有限公司 16,433 0.16% 303 富邦資產管理股份有限公司 788,880 7.74% 14,536 良京實業股份有限公司 1,571,312 15.42% 28,953 合計 10,188,199 100% 187,726